【裁判字號】    95,易,1693
【裁判日期】    950816
【裁判案由】    毒品危害防制條例
【裁判全文】
臺灣臺中地方法院刑事判決              95年度易字第1693號
公  訴  人  臺灣臺中地方法院檢察署檢察官
被      告  甲○○
                    （現另案於臺灣臺中監獄執行中）
上列被告因毒品危害防制條例案件，經檢察官提起公訴（九十五
年度毒偵字第二二０三號）及移送本院併案辦理（九十五年度毒
偵字第二五二二號、第三二四七號），被告於準備程序就被訴事
實為有罪之陳述，本院合議庭裁定由受命法官獨任進行簡式審判
程序，並予判決如下：
    主    文
甲○○連續施用第二級毒品，累犯，處有期徒刑捌月。
扣案之毒品甲基安非他命貳包（不含包裝袋）沒收銷燬之；吸食
器貳組、玻璃球管伍支、橡膠管壹支、塑膠管壹支及空包裝袋貳
個，均沒收。
    犯罪事實
一、甲○○前因施用毒品案件，經臺灣花蓮地方法院以八十九年
    度毒聲字第九八五號裁定送勒戒處所執行觀察、勒戒後，認
    無繼續施用毒品傾向，於民國九十年九月十四日執行完畢釋
    放後，由臺灣花蓮地方法院檢察署檢察官以九十年度毒偵緝
    字第一七二號為不起訴處分確定；再因施用毒品案件，經本
    院以九十二年度毒聲字第四一九號裁定令入戒治處所執行強
    制戒治，嗣因毒品危害防制條例於九十三年一月九日修正施
    行，並刪除再犯強制戒治之規定，乃於是日依法釋放，至刑
    責部分，則由本院以九十二年度中簡字第六二三號判處有期
    徒刑五月確定，而於九十三年六月八日因縮刑期滿執行完畢
    ；甲○○嗣再於九十四年間，因違反毒品危害防制條例及偽
    造文書案件，經本院分別判處有期徒刑六月、四月，並定應
    執行刑為有期徒刑七月而入監執行，甫於九十五年二月十五
    日執行完畢；詎其猶不知戒絕，明知甲基安非他命已列為毒
    品危害防制條例第二條第二項第二款所稱之第二級毒品，竟
    於前開強制戒治執行完畢後五年內，另基於施用第二級毒品
    甲基安非他命之概括犯意，於向姓名年籍不詳之人處購得毒
    品甲基安非他命後，即自前揭執行完畢出監之日即九十五年
    二月十六日某時起至同年六月十日某時止，在其位於臺中縣
    大甲鎮○○路五五之一一號三樓住處內，以將第二級毒品甲
    基安非他命置於玻璃球上加熱燒烤，使之產生煙霧後，再以
    口鼻吸取其煙氣之方式，連續施用第二級毒品甲基安非他命
    多次（施用頻率為每二週一次，起訴書誤認甲○○所施用者
    為安非他命）。嗣甲○○先後於九十五年四月二十五日凌晨
    一時許、同年五月九日及同年五月三十日十六時許，各在前
    開臺中縣大甲鎮○○路五五之一一號三樓住處內及因竊盜案
    而為警查獲，且分別扣得其所有供吸食之毒品甲基安非他命
    一包（含包裝袋，毛重一‧六公克，起訴書誤為安非他命）
    、吸食器二組、玻璃球管四支，暨毒品甲基安非他命一包（
    含包裝袋，毛重０‧四公克，起訴書誤為安非他命）、玻璃
    球管一支、橡膠管一支、塑膠管一支。甲○○於其中二次為
    警查獲時，且均經員警徵得其同意後，採集尿液送請鑑驗，
    因安非他命及甲基安非他命均呈現陽性反應，始由警進而查
    悉上情。
二、案經臺中縣警察局大甲分局移請臺灣臺中地方法院檢察署檢
    察官偵查起訴，暨臺中縣警察局大甲分局先後報請同署檢察
    官偵查後，移送本院併案審理。
    理    由
一、上開事實，業經被告甲○○於本院訊問時坦認不諱，而被告
    為警查獲後所採取之尿液，經先後均送請中山醫學大學附設
    醫院檢驗科藥物檢測中心檢驗結果，安非他命及甲基安非他
    命均呈現陽性反應，有尿液檢驗報告二份附卷可稽，且本件
    復有被告所有供吸食之毒品甲基安非他命二包（含包裝袋，
    合計毛重二‧０公克）、吸食器二組、玻璃球管五支、橡膠
    管一支及塑膠管一支扣案可資佐證，足見被告上開自白，確
    與客觀事實相符，堪予採認。又被告前已因施用毒品案件，
    經臺灣花蓮地方法院以八十九年度毒聲字第九八五號裁定送
    勒戒處所執行觀察、勒戒後，認無繼續施用毒品傾向，於九
    十年九月十四日執行完畢釋放後，由臺灣花蓮地方法院檢察
    署檢察官以九十年度毒偵緝字第一七二號為不起訴處分確定
    ；再因施用毒品案件，經本院以九十二年度毒聲字第四一九
    號裁定令入戒治處所執行強制戒治一年，嗣於九十三年一月
    九日因毒品危害防制條例之修正而停止其戒治，此有臺灣高
    等法院被告前案紀錄表及臺灣臺中地方法院檢察署全國施用
    毒品紀錄表在卷可查，是被告確有於強制戒治執行完畢後，
    五年內復行施用毒品之罪行。綜此，本件事證已臻明確，被
    告施用毒品甲基安非他命犯行堪以認定。
二、被告甲○○行為後，刑法及刑法施行法業於九十四年二月二
    日經總統以華總一義字第０九四０００一四九０一號令修正
    公布，並於九十五年七月一日施行。按行為後法律有變更者
    ，適用行為時之法律，但行為後之法律有利於行為人者，適
    用最有利於行為人之法律，現行刑法第二條第一項定有明文
    。此條規定乃與刑法第一條罪刑法定主義契合，而貫徹法律
    禁止溯及既往原則，係規範行為後法律變更所生新舊法律比
    較適用之準據法，是刑法第二條本身雖經修正，但刑法第二
    條既屬適用法律之準據法，本身尚無比較新舊法之問題，應
    一律適用裁判時之現行刑法第二條規定以決定適用之刑罰法
    律，先予辨明。又以本次刑法修正之比較新舊法，應就罪刑
    有關之共犯、未遂犯、想像競合犯、牽連犯、連續犯、結合
    犯，以及累犯加重、自首減輕暨其他法定加減原因（如身分
    加減）與加減例等一切情形，本於統一性及整體性原則，綜
    其全部罪刑之結果而為比較，亦有最高法院九十五年度第八
    次刑事庭會議決議可資參照。是按：
（一）被告甲○○行為時，刑法第四十七條累犯原規定：受有期
      徒刑之執行完畢或受無期徒刑或有期徒刑一部之執行而赦
      免後，五年以內再犯有期徒刑以上之罪者，為累犯，加重
      本刑至二分之一。」，修正後之刑法第四十七條規定則為
      ：「受徒刑之執行完畢，或一部之執行而赦免後，五年以
      內故意再犯有期徒刑以上之罪者，為累犯，加重本刑至二
      分之一。第九十八條第二項關於因強制工作而免其刑之執
      行者，於受強制工作處分之執行完畢或一部之執行而免除
      後，五年以內故意再犯有期徒刑以上之罪者，以累犯論。
      」。本件被告所犯係屬故意犯罪，是不論依新法或舊法均
      構成累犯，則修正前刑法關於累犯之規定，對被告並無不
      利之情形。
（二）被告甲○○多次施用毒品甲基安非他命之犯行，係時間緊
      接，所犯罪構成要件相同之罪，顯係基於概括犯意反覆為
      之，而修正後刑法業已刪除連續犯之規定，考諸該規定刪
      除後，除法理上合於接續犯、包括一罪之情形仍可認為構
      成單一之犯罪外，其餘數犯罪行為之情形，即應依刑法第
      五十一條之規定予以分論併罰，此刪除雖非犯罪構成要件
      之變更，但顯已影響行為人刑罰之法律效果，自屬法律有
      變更。依修正前刑法，本件被告得論以連續犯，並得加重
      其刑至二分之一，其所犯毒品危害防制條列第十條第二項
      之施用第二級毒品罪，最重本刑為三年，加重其刑至二分
      之一後，最高僅得判處被告有期徒刑四年六月，然依修正
      後之刑法應併合處罰，最高則得判處被告有期徒刑三十年
      ，依修正後刑法第二條第一項規定比較新、舊法結果，仍
      應適用較有利於被告之行為時法律，即修正前刑法而論以
      連續犯。
（三）綜合上述各條文修正前、後之比較，揆諸前揭最高法院決
      議及修正後刑法第二條第一項前段、但書規定之「從舊從
      輕」原則，因被告甲○○於本件係先受有期徒刑執行完畢
      ，五年內故意再犯本件有期徒刑以上之罪之情形，修正前
      後規定均認應構成累犯，且咸應加重本刑至二分之一，並
      無歧異之處，然被告於本件依修正前刑法第五十六條之規
      定，對被告論以連續犯較為有利，綜其全部罪刑之比較，
      自應一體適用被告行為時之法律，即修正前刑法之相關規
      定予以論處。
三、核被告甲○○所為：
（一）按甲基安非他命係屬毒品危害防制條例第二條第二項第二
      款所指之第二級毒品，核被告甲○○所為，係犯毒品危害
      防制條例第十條第二項之施用第二級毒品罪。
（二）起訴及併案意旨以被告甲○○經警方採集尿液，送往中山
      醫學大學附設醫院檢驗科藥物檢測中心以氣相層析質譜儀
      檢驗結果，係呈現第二級毒品甲基安非他命、安非他命陽
      性反應，因認被告係施用第二級毒品安非他命云云。惟查
      ，施用安非他命者，其尿液中之代謝物為安非他命，依現
      行濫用藥物尿液檢驗作業準則，其濃度大於500ng/ml者，
      判定為安非他命陽性反應。施用甲基安非他命者，其尿液
      中之代謝物為甲基安非他命及安非他命，依現行濫用藥物
      尿液檢驗作業準則，其甲基安非他命濃度大於500ng/ml，
      且其代謝物安非他命濃度大於200ng/ml者，判定為甲基安
      非他命陽性反應；施用安非他命者，其尿液代謝物應為安
      非他命陽性反應，不會產生有甲基安非他命陽性反應。施
      用甲基安非他命者，其尿液代謝物會呈甲基安非他命及安
      非他命陽性反應；人體施用甲基安非他命後，在主要代謝
      物中未改變形態之甲基安非他命佔施用劑量達百分之四十
      三，而安非他命佔百分之五等情，有內政部警政署刑事警
      察局九十三年四月二十七日（九三）刑鑑字第０九三００
      八六二一三號函、行政院衛生署管制藥品管理局九十三年
      五月六日管檢字第０九三０００三八九六號函、法務部法
      醫研究所九十三年四月二十八日法醫毒字第０九三０００
      一三一八號函及法務部調查局九十三年四月二十七日調科
      壹字第０九三００一五三０七０號函足憑，被告尿液代謝
      物同時有甲基安非他命及安非他命濃度的陽性反應，顯然
      係施用第二級毒品甲基安非他命，而非施用第二級毒品安
      非他命甚明，是檢察官此部分所指，容有誤認。
（三）被告甲○○施用前後持有第二級毒品之低度行為，應為其
      施用第二級毒品之高度行為所吸收，不另論罪。
（四）被告甲○○先後多次施用第二級毒品甲基安非他命之犯行
      ，時間緊接，犯罪構成要件相同，顯係基於概括犯意反覆
      為之，為連續犯，應依修正前刑法第五十六條之規定論以
      一罪，並加重其刑。公訴意旨雖未敘及被告自九十五年二
      月十六日某時起至同年四月二十四日十六時許前止，暨九
      十五年四月二十四日十六時許後起至同年六月十日某時止
      之多次施用及持有毒品甲基安非他命犯行，然此部分犯行
      與前開已起訴且經認定有罪之施用毒品甲基安非他命部分
      ，分別有連續犯之裁判上一罪及高低度行為法條競合之實
      質上一罪關係，亦為起訴效力所及，復經檢察官就被告於
      九十五年四月二十三日之施用毒品甲基安非他命及於九十
      五年五月二十九日之持有毒品甲基安非他命之犯行移送併
      案辦理，本院自應併予審論之。至移送意旨雖謂被告於本
      件施用毒品甲基安非他命之始期，係自九十四年十二月三
      十日後啟始，然被告於九十四年間，因違反毒品危害防制
      條例及偽造文書案件，經本院分別判處有期徒刑六月、四
      月，並定應執行刑為有期徒刑七月，而於九十四年九月十
      一日入監執行，迨於九十五年二月十五日始行執行完畢，
      此有前開臺灣高等法院被告前案紀錄表可按，被告於檢察
      官上揭所指之始期係在監，應不至仍有施用毒品甲基安非
      他命之犯行，是檢察官此部分所指，恐有誤會，應一併指
      明。
（五）另被告甲○○有前揭犯罪事實欄所載經有期徒刑宣告及執
      行完畢之情形，亦有前開臺灣高等法院被告前案紀錄表在
      卷可查，被告於有期徒刑執行完畢後，五年以內再犯本件
      有期徒刑以上之罪，為累犯，應依修正前刑法第四十七條
      之規定遞予加重其刑。
四、爰審酌被告甲○○有前揭犯罪事實欄所載之前科紀錄，素行
    不佳，其前已因施用毒品犯行經觀察勒戒及強制戒治，竟仍
    故態復萌，復行施用毒品不輟，無視於毒品對於自身健康之
    戕害及國家對於杜絕毒品犯罪之禁令，被告於本件施用毒品
    甲基安非他命歷時之期間非短；惟衡酌施用毒品係屬自戕行
    為，被告犯罪手段尚屬平和，亦未因此而危害他人，所生損
    害尚非鉅大，且被告於犯後於本院審理時坦承犯行，尚見悔
    意之犯罪後態度，暨施用毒品者均有相當程度之成癮性及心
    理依賴，其犯罪心態與一般刑事犯罪之本質並不相同，應側
    重適當之醫學治療及心理矯治為宜等一切情狀，量處如主文
    所示之刑。至被告雖於本院審理時請求本院對其判處得易科
    罰金即六月以下之有期徒刑，惟觀諸被告之前案紀錄表，其
    自八十九間即開始陸續施用毒品，縱經觀察勒戒、強制戒治
    及有期徒刑之執行，亦從未徹底戒斷毒癮，且甫於九十四年
    十二月三十日經本院以九十四年度二五四五號就其施用第二
    級毒品犯行判處有期徒刑八月確定，顯見其自制力不佳，自
    律與法治觀念均屬淡薄，本件實不宜再輕縱被告，反科處較
    前案為輕之徒刑，予被告以得易科罰金之機會，而徒增其僥
    倖之心態，附此敘明。
五、另被告甲○○為警查獲所扣得之甲基安非他命二包（不含包
    裝袋），應依毒品危害防制條例第十八條第一項前段規定，
    併予宣告沒收銷燬之。又扣案之吸食器二組、玻璃球管五支
    、橡膠管一支、塑膠管一支及空包裝袋二個（用以包裝上開
    毒品甲基安非他命），係被告所有且供其施用毒品甲基安非
    他命所用之物，已據被告供明在卷（見本院卷第二０頁、第
    四一頁），爰均依刑法第三十八條第一項第二款之規定，俱
    予以諭知沒收（被告行為後，刑法第三十八條規定業經修正
    公布施行，修正前、後之同條條文，對於供犯罪所用之物以
    屬於犯罪行為人為限應予沒收之要件並未變更，而本次修正
    ，處刑條文並未修正，亦即行為時與裁判時之主刑條文並無
    不同，則依從刑，係附屬於主刑，不生比較輕重問題，本件
    即應適用修正後之刑法第三十八條規定為沒收之依據，最高
    法院二十四年上字第五二九二號判例要旨參考）。
據上論斷，應依刑事訴訟法第二百七十三條之一第一項、第二百
九十九條第一項前段，毒品危害防制條例第十條第二項、第十八
條第一項前段，刑法第十一條、第二條第一項前段、第三十八條
第一項第二款、修正前刑法第五十六條、第四十七條，判決如主
文。
本案經檢察官乙○○到庭執行職務。
中    華    民    國    95    年    8     月    16    日
                  刑事第四庭  法  官  陳思成
上正本證明與原本無異。
如不服本判決，應於送達後十日內向本院提出上訴狀（須附繕本
），上訴於臺灣高等法院臺中分院。
                              書記官  王嘉麒
中    華    民    國    95    年    8     月    16    日
附錄論罪科刑法條
毒品危害防制條例第十條第二項
施用第二級毒品者，處三年以下有期徒刑。


司法院資訊處製作；財團法人民間司法改革基金會備份。
